【裁判字號】    98,交易,199
【裁判日期】    990519
【裁判案由】    過失傷害
【裁判全文】
臺灣雲林地方法院刑事判決             98年度交易字第199號
公  訴  人  臺灣雲林地方法院檢察署檢察官
被      告  乙○○
上列被告因過失傷害案件，經檢察官聲請簡易判決處刑（98年度
調偵字第452 號），本院虎尾簡易庭認不宜簡易判決處刑（原案
號：98年度虎交簡字第54號），改分通常程序案件，被告於準備
程序中就被訴事實為有罪陳述，本院裁定進行簡式審判程序，判
決如下：
    主  文
乙○○犯過失傷害致人重傷罪，處有期徒刑陸月，如易科罰金，
以新臺幣壹仟元折算壹日。
   犯罪事實及證據名稱
一、乙○○於民國98年03月25日下午02時40分許，駕駛車號P4-3
    989 號自小客車，沿雲林縣崙背鄉○○村○○路由南往北之
    方向行駛。於同日下午02時50分許，乙○○行經雲林縣崙背
    鄉○○村○○路豐榮5 分9 電線桿前無號誌之交叉路口時，
    本應注意汽車駕駛人駕駛汽車行經無號誌之交叉路口，應減
    速慢行，作隨時停車之準備，且應注意車前狀況，隨時採取
    必要之安全措施，又依當時情況，天候晴、日間自然光線、
    路面乾燥無缺陷、無障礙物、視距良好，別無不能注意之情
    事，竟仍疏於注意，未減速慢行，貿然進入路口，適甲○○
    駕駛車號CH3-180 號機車沿崙背鄉○○村○○路由東往西方
    向之農路（支線道）駛入該交岔路口，亦疏未注意暫停讓幹
    線道車先行，即逕駛入該交叉路口，乙○○所駕駛上開自小
    客車之前方車頭遂撞擊甲○○所騎乘上開機車之左側車身，
    致甲○○人車倒地，甲○○因而受有頭部外傷合併左側硬腦
    膜出血、左側氣血胸置入胸管引流及合併第4 、5 、6 肋骨
    骨折、左側脛股開放性骨折、右側股骨骨折、右側橈尺骨骨
    折及腹部挫傷等重創，經送醫治療，仍因上開傷勢造成右上
    肢臂神經叢損傷，右上肢因而完全癱瘓之重傷；另因腦部受
    損，致其僅能接收「一個命令、一個動作」，無法瞭解複雜
    句子及溝通，無法作簡單數字加減，無法作抽象思考，無法
    緊急應變，其腦部已達重大不治或難治之重傷。乙○○於肇
    事後，在偵查犯罪機關知悉犯人前，即向到場處理之警察自
    首其為肇事者，並靜候裁判。
二、上開犯罪事實，有道路交通事故現場圖、道路交通事故調查
    報告表（一）（二）、財團法人彰化基督教醫院診斷書、現
    場照片、車輛照片、告訴人（丙○○，被害人甲○○之配偶
    ）之代理人丁○○（甲○○之子）之指訴筆錄、臺灣省嘉雲
    區車輛行車事故鑑定委員會98年07月31日嘉雲鑑980468字第
    0985802636號函文、警方出具之自首情形紀錄表、及被告於
    警詢、檢察官面前之自白筆錄在卷可憑。另經本院函文中山
    醫學大學附設復健醫院關於被害人甲○○之傷勢，該醫院以
    99年02月23日中山復醫（99）川如字第0990001599號函文指
    出被害人甲○○「出院時，其右上肢臂神經叢損傷致使右上
    肢仍為完全癱瘓狀態，以其受傷時間已達半年，據此判定應
    該沒有恢復的機會。」「對其智能之評估，由臨床接觸觀察
    ，她僅能作簡單的『一個命令，一個動作』，無法瞭解複雜
    的句子及溝通，不會計算2 ＋4 ＝? 」，無法作抽象思考，
    無法緊急應變。」此有上開函文及所附病歷在卷可明。由上
    可以判斷被害人甲○○之右上肢已達完全喪失功能之毀敗程
    度，其腦部受損程度，亦已達重大不治或難治之情況，均合
    於重傷之要件。另經本院就過失情狀再送覆議鑑定，臺灣省
    車輛行車事故覆議鑑定委員會以99年03月02日覆議字第09
    96200745號函認定肇事路口若有幹、支線道區分，且被告所
    駕駛為幹線道，甲○○所駕駛為支線道，則甲○○駕駛重機
    車，行經無號誌交岔路口支線道車疏未暫停讓幹線道車先行
    ，為肇事主因，被告駕駛小客貨車，行經無號誌交岔路口疏
    未減速慢行，且未注意車前狀況，為肇事次因。此有上述函
    文在卷可明。另外，雲林縣崙背鄉公所99年03月16日崙鄉建
    字第0990002698號函文、雲林縣警察局西螺分局99年03月22
    日雲警螺交字第0990002529號函文所附交通事故查詢表均認
    被告所行駛的車道為幹線道，被害人甲○○所行駛之線道為
    支線道，此亦有前述函文、查詢表在卷可詳。以上資料，均
    核與現場照片、車輛照片、現場圖所示情形相符，自均認屬
    實。從而，本件被告應有如上之過失情節，為肇事次因無誤
    。被告於本院審理時，對上述犯罪事實亦坦白承認，其自白
    真實可信，自屬可採。被告之過失行為與被害人甲○○之重
    傷間有相當因果關係，亦無疑義。本件事證明確。此外，檢
    察官到庭亦已變更起訴法條為刑法第284 條第1 項後段之過
    失致重傷罪，本院自無庸再行變更起訴法條，併此敘明。
三、本院審酌：被告犯後坦承犯行，然未能與被害人達成民事損
    害賠償之和解，顯見其尚未獲得教訓。本件車禍事故造成被
    害人甲○○身體多處受傷，其右上肢完全癱瘓、腦部因重創
    而無法維持一般生活之正常功能，均已達重傷之程度，可見
    被告過失所造成之危害相當之重，然被害人甲○○為肇事主
    因，被告過失情節相對較輕，並被告教育程度不高，方自軍
    中退伍，年紀尚輕，對交通安全之法治教育難免不足，其乃
    初犯，尚不應重判，及其他一切情狀，量處如主文所示之刑
    ，並諭知易科罰金之折算標準。
四、依刑事訴訟法第452 條、第273 條之1 第1 項、第299 條第
    1 項前段、第310 條之2 、第454 條第1 項，刑法第284 條
    第1 項後段、第62條前段、第41條第1 項前段，刑法施行法
    第1條之1第1項、第2項前段，作成本判決。
五、如不服本判決，應於判決送達後10日內，載明具體理由向本
    院提出上訴狀（須附繕本）。
中    華    民    國    99    年    5     月    19    日
                  刑事第五庭  法  官  侯廷昌
以上正本證明與原本無異。
                              書記官  李達成
中    華    民    國    99    年    5     月    19    日
附錄法條：
中華民國刑法第284條
（過失傷害罪）
因過失傷害人者，處6 月以下有期徒刑、拘役或5 百元以下罰金
，致重傷者，處1 年以下有期徒刑、拘役或5 百元以下罰金。
從事業務之人，因業務上之過失傷害人者，處1 年以下有期徒刑
、拘役或1 千元以下罰金，致重傷者，處3 年以下有期徒刑、拘
役或2 千元以下罰金。

司法院資訊處製作；財團法人民間司法改革基金會備份。
